臺灣高等法院刑事裁定
110年度毒抗字第1604號
抗  告  人  
即  被  告  錢祥瑞




上列抗告人即被告因違反毒品危害防制條例案件，不服臺灣新北
地方法院110 年度毒聲字第2274號，中華民國110年10月29日裁
定（聲請案號：臺灣新北地方檢察署110 年度聲戒字第238號、1
10年毒偵緝字第828號），提起抗告，本院裁定如下： 
    主  文
抗告駁回。
    理  由
一、聲請意旨略以：被告甲○○因施用第二級毒品案件，經臺灣新
    北地方法院以109年度毒聲字第598號裁定送勒戒處所觀察、
    勒戒後，認有繼續施用毒品之傾向，有法務部○○○○○○○○民國
    110年10月19日北所衛字第11013005420號函暨所附該所附設
    勒戒處所出具之有無繼續施用毒品傾向證明書、評估標準紀
    錄表各1份附卷可稽，爰依毒品危害防制條例第20條第2項規
    定，聲請裁定令入戒治處所施以強制戒治等語。
二、原裁定意旨略以：被告甲○○因施用毒品案件，於110年9月11
    日入所觀察、勒戒後，經綜合評估其前科紀錄與行為表現、
    臨床評估、社會穩定度後，認有繼續施用毒品之傾向，有上
    揭證明書、評估標準紀錄表各1份附卷可按，聲請人之聲請
    於法要無不合，應予准許等語。
三、抗告意旨略以：抗告人經娶妻生子，現尚有1女12月即將出
    生，都無施用毒品也未有成癮性及心癮之疑慮，且早無吸食
    傾向，一心照顧妻兒家庭，無必要強制戒治之處分，況抗告
    人服刑期間一切遵守所方規定，請撤銷原裁定云云。
四、按觀察、勒戒後，檢察官或少年法院（地方法院少年法庭）
    依據勒戒處所之陳報，認受觀察、勒戒人有繼續施用毒品傾
    向者，檢察官應聲請法院裁定或由少年法院（地方法院少年
    法庭）裁定令入勒戒處所強制戒治，其期間為6個月以上，
    至無繼續強制戒治之必要為止，但最長不得逾1年。依前項
    規定為觀察、勒戒或強制戒治執行完畢釋放後，3年後再犯
    第10條之罪者，適用前2項之規定，毒品危害防制條例第20
    條第2項、第3項定有明文。
五、經查：
  ㈠原審以抗告人即被告（下稱「被告」）甲○○前因施用毒品案
    件，經臺灣新北地方法院109年度毒聲字第598號裁定送觀察
    、勒戒並由法務部○○○○○○○○附設勒戒所自110年9月11日起執
    行觀察、勒戒後，經該所綜合被告前科紀錄與行為表現、臨
    床評估及社會穩定度等各項判斷準則，認被告有繼續施用毒
    品傾向等情，有109年度毒聲字第598號裁定附於毒偵字第42
    47號卷、臺灣新北地方檢察署檢察官觀察勒戒處分執行指揮
    書、法務部○○○○○○○○000年10月19日北所衛字第11013005420
    號函（下稱5420號函）暨所附有無繼續施用毒品傾向證明書
    及評估標準紀錄表附於毒偵緝字第828號卷以及本院被告前
    案紀錄表在卷可稽（見本院卷第29、33頁）。而被告所犯本
    案施用毒品犯行距其最近1次觀察、勒戒執行完畢釋放日（
    即96年7月11日，見本院卷第30頁）既已逾3年，且經認有繼
    續施用毒品之傾向，原審乃再依檢察官聲請，裁定令被告入
    戒治處所強制戒治。
  ㈡按有無繼續施用毒品傾向之評估標準，並非完全以受勒戒人
    勒戒後結果為準，勒戒前各種情況，仍應作為評估依據，依
    勒戒處所評分說明手冊規定，係以前科紀錄與行為表現、臨
    床評估、社會穩定度3項合併計算分數，每一大項皆有靜態
    因子與動態因子。先以靜態因子分數評分，靜態因子分數總
    分在60分（含）以上為「有繼續施用毒品傾向」；60分以下
    ，與動態因子分數相加，如果總分在60分（含）以上，為「
    有繼續施用毒品傾向」，故被告有無「繼續施用毒品傾向」
    ，係依具體個案之臨床實務及相關事證等情綜合判定，有其
    相當之專業依據及標準，且涉及專門醫學，又衡酌強制戒治
    目的，係為協助施用毒品者戒斷毒品心癮及身癮所為之一種
    保安處分類型，而該評估標準係適用於每一位受觀察、勒戒
    處分之人，具一致性、普遍性、客觀性，倘其評估由形式上
    觀察，無擅斷或濫權等明顯不當情事，法院宜予尊重。準此
    ，被告於執行觀察、勒戒期間，經法務部○○○○○○○○附設勒戒
    處所醫療人員，自被告110年9月11日入勒戒處所執行後，評
    分如下：「前科紀錄與行為表現得32分」、「臨床評估得28
    分」、「社會穩定度得2分」，合計62分（靜態因子部分共5
    6分、動態因子部分共6分），綜合判斷為「有繼續施用毒品
    傾向」等情，有5420號函函附「有無繼續施用毒品傾向證明
    書」及「評估標準紀錄表」可考，該綜合判斷係該所具相關
    專業知識經驗人士依其本職學識，進行上述各項項目評估後
    所得之結論，核與前揭勒戒處所評分說明手冊規定並無不合
    ，而項目之評分係依被告在執行觀察、勒戒期間之個案臨床
    實務及具體事證，故據此判定被告「有繼續施用毒品傾向」
    ，洵屬有據，由形式上觀察，亦無擅斷或濫權等明顯不當情
    事，且勒戒處所組織、人員資格及執行觀察、勒戒相關程序
    ，暨判斷施用毒品者有無繼續施用毒品傾向，均有相關法令
    嚴格規範，非可恣意而為，是原審依檢察官聲請，依前揭事
    證，裁定令被告入戒治處所施以強制戒治，核無不合。
  ㈢至被告執前詞提起抗告，然：被告「有繼續施用毒品傾向」
    之綜合判斷，係由法務部○○○○○○○○附設勒戒處所（下稱勒戒
    處所）相關專業知識經驗人士，依其本職學識進行項目評分
    後所為之結論（即⒈前科紀錄與行為表現部分，合計為32分
    （毒品犯罪相關司法紀錄「7筆」、首次毒品犯罪年齡「21-
    30歲」計5分、其他犯罪相關紀錄「6筆」、入所時尿液毒品
    檢驗為「一種毒品反應」計5分，上開4項靜態因子合計為30
    分；所內行為表現為「持續於所內抽菸」記2分，動態因子
    合計為2分）。⒉臨床評估部分，合計為28分（多重毒品濫用
    為「有，種類為：安非他命、K他命」計10分、合法物質濫
    用為「有，種類為：菸、檳榔」計4分、使用方式為「無注
    射使用」計0分、使用年數為「超過1年」計10分，上開4項
    靜態因子合計為24分；精神疾病共病〈含反社會人格〉為「無
    」計0分、臨床綜合評估〈含病識感、動機、態度、就醫意願
    〉為「中度」計4分，上開2項動態因子合計為4分）。⒊社會
    穩定度部分合計為2分（工作為「兼職工作保全」計2分，靜
    態因子合計為2分；家人藥物濫用為「無」計0分、入所後家
    人是否訪視為「有」計0分、出所後是否與家人同住為「是
    」計0分，上開動態因子合計為0分），以上靜態因子與動態
    因子得分合計62分（靜態因子合計56分，動態因子合計6分
    ））。且項目之評分係依被告於執行觀察、勒戒期間之個案
    臨床實務及具體事證，已如前述，是抗告意旨主張被告娶妻
    生子，無施用毒品也未有成癮性及心癮之疑慮，且早無吸食
    傾向，並一切遵守所方規定，無必要強制戒治，並非可採。
六、綜上所述，原審依檢察官聲請，裁定被告令入戒治處所強制
    戒治，其期間為6個月以上，至無繼續強制戒治之必要為止
    ，但最長不得逾1年，於法並無不合。被告執前詞所為抗告
    ，為無理由，應予駁回。
據上論斷，應依刑事訴訟法第412 條，裁定如主文。
中　　華　　民　　國　　110 　年　　11　　月　　23　　日
　　　　　　      刑事第七庭  審判長法　官  孫惠琳
　　　　　　　　　　　　　　　　　  法　官  王惟琪
　　　　　　　　　　　　　　　　　  法　官  連雅婷
以上正本證明與原本無異。
不得再抗告。
                                    書記官  潘文賢
中　　華　　民　　國　　110 　年　　11　　月　　23　　日